【裁判字號】    95,上國易,4
【裁判日期】    950726
【裁判案由】    國家賠償
【裁判全文】
臺灣高等法院臺中分院民事判決         95年度上國易字第4號
上  訴  人  乙○○○
訴訟代理人  甲○○
被  上訴人  行政院國軍退除役官兵輔導委員會台中榮民總醫院
法定代理人  王丹江
訴訟代理人  李慶松律師
複  代理人  蔡瑞麒律師
            葉玲秀律師
上列當事人間國家賠償事件，上訴人對於中華民國95年4月28日
臺灣臺中地方法院94年度國字第18號第一審判決提起上訴，本院
於民國95年7月12日辯論終結，玆判決如下：
    主  文
上訴駁回。
第二審訴訟費用由上訴人負擔。
    事實及理由
一、本件被上訴人法定代理人已變更為王丹江，並據聲明承受訴
    訟，核無不合，應予准許。
二、上訴人主張：上訴人於民國（下同）92年9月17日上午11 時
    15分許，在被上訴人醫院看畢中醫門診後，徒步經過門診大
    樓門口時，因該門口前斜坡地面（下稱系爭斜坡）光滑，且
    未鋪設止滑設施，致上訴人滑倒，右手臂受有骨折之傷害，
    當場臥地不起，幸經訴外人孫麗鶯女士扶持至被上訴人醫院
    急診室就醫，嗣於翌日凌晨3時30分許始對上訴人進行鋼板
    鋼釘固定手術而住院治療，至同年月22日上訴人始出院返家
    療傷；上訴人因被上訴人醫院之系爭斜坡設計不當，未善盡
    安全管理之責，造成上訴人受有上開傷害，上訴人因此傷害
    ，身心受折磨，精神痛苦萬分，自得請求精神慰撫金新台幣
    （下同）70萬元及醫療費用3萬1960元等情，爰依國家賠償
    法第三條第一項之規定，求為命：被上訴人應給付上訴人73
    萬1960元，及自起訴狀繕本送達翌日起算法定遲延利息之判
    決。
三、被上訴人則以：被上訴人醫院門診大樓門口之所以設置斜坡
    ，乃係為方便身體障礙人士以輪椅進入醫院而設，其設置之
    標準，均符合法規之規範，並無設置或管理上之欠缺，上訴
    人跌倒受傷，與系爭斜坡設置或管理之欠缺無涉等語，資為
    抗辯。
四、上訴人主張其於92年9月17日上午11時15分許，在被上訴人
    醫院看畢中醫門診後，徒步經過門診大樓門口前斜坡地面時
    ，因滑倒受有上述之傷害，被上訴人為系爭路段之設置及管
    理機關，上訴人依國家賠償法第十條第一項規定，以書面向
    被上訴人請求損害賠償，遭其拒絕等事實，為兩造所不爭，
    並有照片、診斷證明書、被上訴人函及拒絕賠償理由書在卷
    可稽，自堪信為真實。
五、按國家賠償法第三條第一項國家賠償責任之發生，須客觀上
    公有公共設施之設置或管理有欠缺為前提，倘國家對於公有
    公共設施之設置或管理並無欠缺，縱人民受有損害，國家自
    不負賠償責任。所謂公共設施管理欠缺，係指公共設施建造
    後之維持、修繕及保管不完全，不具備通常應有之狀態、作
    用或功能，致缺乏安全性而言，此安全性有無欠缺，應依通
    常情況，考量各項客觀因素認定之，即應綜合公共設施之構
    造、用法、場所之環境及利用狀況等情事，客觀、具體、個
    別決定。查，系爭斜坡，長度約140公分，高低差為14公分
    ，坡度為10分之1等情，有被上訴人提出之照片在卷可稽。
    又依據內政部所頒之建築技術規則建築設計施工編第十章「
    公共建築物行動不便者使用設施」第一百七十一條規定，高
    低差在12公分以上，20公分以下，坡度應為6分之1。足徵系
    爭斜坡之坡度小於上開標準，而本件事故發生前，被上訴人
    醫院在系爭斜坡上，間隔設有斜式之止滑條，此有卷附照片
    顯示陳舊之止滑條可證（見原審卷192頁），足認被上訴人
    醫院對於系爭斜坡之設計及管理並無欠缺。
六、次按當事人主張有利於己之事實者，就其事實有舉證責任，
    民事訴訟法第二百七十七條定有明文。上訴人主張系爭斜坡
    光滑，且未鋪設止滑設施，因設計不良，管理不當，致上訴
    人滑倒受傷等語，依法自應就系爭斜坡設計不當，及被上訴
    人未盡安全管理之事實負舉證責任。惟上訴人所舉證人孫麗
    鶯之證言，僅能證明上訴人當時在被上訴人醫院門診大樓門
    口跌倒之事實，尚不能證明系爭斜坡設計不當，或被上訴人
    未盡安全管理之責，上訴人所提出之存證信函、聲請狀、函
    雖具明系爭斜坡無止滑設施，嗣於92年9月29日後始在系爭
    斜坡舖設止滑設施云云。惟查，各該存證信函、聲請狀、函
    均係上訴人個人單方面之陳述，被上訴人未予以承認該事實
    ，自難以據此證明上訴人所主張之系爭斜坡設計不當，及被
    上訴人未盡安全管理之事實。再者，被上訴人醫院固有在系
    爭斜坡新舖設止滑條，惟舖設新止滑條前，依被上訴人所提
    出之系爭斜坡照片，其原已舖設止滑條，已如前述，自難因
    被上訴人更換成新止滑條，即認系爭斜坡原未舖設止滑條。
    而上訴人所提出之照片，係本件事故發生後，系爭斜坡有止
    滑條設計之照片，其並陳明無法提出事發時系爭斜坡未舖設
    止滑設施之照片等語，是上訴人就系爭斜坡設計不當，及被
    上訴人未盡安全管理之事實，上訴人仍未能舉證證明，上訴
    人主張其已證明受侵害之事實，被上訴人應證明阻卻違法之
    事由存在，否則即應負賠償責任云云，不足採取。則上訴人
    依國家賠償法請求被上訴人賠償損害，即屬無據。
七、綜上所述，被上訴人醫院之系爭斜坡設計及管理並無欠缺，
    上訴人未能證明系爭斜坡設計不當，及被上訴人未盡安全管
    理之事實，則上訴人依國家賠償法第三條第一項之規定，請
    求被上訴人給付73萬1960元本息，即無理由，原審為上訴人
    敗訴之判決，洵屬正當。上訴論旨，仍執陳詞，指摘原判決
    不當，求予廢棄，為無理由。本件事證已臻明確，兩造其餘
    攻擊防禦方法及舉證，核與本件判決結果不生影響，無庸逐
    一論列，併此敘明。
據上論結，本件上訴為無理由，依民事訴訟法第四百四十九條第
一項、第七十八條，判決如主文。
中    華    民    國    95    年    7    月     26    日
                      民事第一庭審判長法  官  吳火川
                                      法  官  陳繼先
                                      法  官  饒鴻鵬
以上正本係照原本作成。
不得上訴。
                                      書記官  陳如慧
中    華    民    國    95    年    7     月    28    日
                                                      Ｈ


司法院資訊處製作；財團法人民間司法改革基金會備份。
